臺灣板橋地方法院刑事判決　　　　　　　　　　　　　八十九年度自字第四七六號
　　自　訴　人　三強汽車企業股份有限公司
　　代　表　人　戊○○
　　代　理　人　乙○○
　　　　　　　　己○○
　　　　　　　　甲○○
　　被　　　告　辛○○
　　　　　　　　丁○○
右列被告因侵占案件，經自訴人提起自訴，本院判決如左：
    主  文
辛○○、丁○○均無罪。
    理  由
一、自訴意旨略以：被告辛○○、丁○○於民國八十九年九月廿一日至自訴人公司辦
    理承租車牌號碼Ｇ五－二五三號營業小客車，約定租金每十五日繳納一次，每日
    新台幣五百八十三元，但自八十九年十一月開始即未再繳納，經公司催討仍置之
    不理，顯然將該車輛易持有為己有，而侵占上開車輛，因認被告辛○○、丁○○
    涉犯刑法侵占罪嫌云云。
二、按犯罪事實，應依證據認定之，無證據不得推定其犯罪事實，刑事訴訟法第一百
    五十四條。又刑法上之侵占罪，須持有人變易其原來之持有意思而為不法所有之
    意思，始能成立，如僅將持有物延不交還或有其他原因致一時未能交還，既缺乏
    主觀要件，即難遽以該罪相繩（參照最高法院六十八年台上字第三一四六號判例
    意旨）。再按一般債權債務關係，不論起因於借貸、買賣、出租、合夥、投資、
    跟會、承攬工程、提供勞務或其他法律行為，性質上均屬私法行為；而任何與金
    錢有關之交易或營利活動，都有正常風險，高利潤之投資活動或高利息之借貸行
    為，尤其具有極高之風險；事前選擇交易、借貸或投資對象，預防或避免可能之
    交易損失，是每一個從事交易之現代人應具備之常識；如發生財務糾紛，當事人
    間無法就問題之解決達成協議，正當之處理方式應係透過民事程序，向法院民事
    庭提起訴訟或依非訟程序保全債權，或請求鄉、鎮、市公所進行調解。除債務人
    之行為確已符合詐欺、侵占、背信、偽造文書等罪名之構成要件外，原則上均與
    刑事犯罪行為無關。
三、訊據被告辛○○、丁○○固坦承有向自訴人承租前開營業小客車之事實，惟均堅
    決否認有何侵占犯行，被告辛○○辯稱：伊係在八十八年十一月左右以租送車之
    方式向自訴人購買上開車輛，繳了將近一年的車款，後來因為經濟不好，在八十
    九年九月間再將車子轉給丁○○，自訴人有同意將車子轉給丁○○，伊並沒有侵
    占車子等語；被告丁○○辯稱：因為車子不好跑賺不到錢，所以沒有付租金，後
    來朋友丙○○有意接手這台車，有去跟公司談，公司本來有答應，但談的期間車
    子就被公司找回去了，伊並無沒有侵占的意思等語。經查：
（一）證人庚○○（自訴人員工）於本院訊問時具結證稱：「當初是辛○○來租車，
      後來跳票，他說要找丁○○共租分日夜班。辛○○說差額部分他會慢慢還。辛○○原來說要把車子讓渡給丁○○，但丁○○債信不好。所以契約名字還是用
      辛○○，但同意他們分日夜班。」等語（參見本院九十年五月一日訊問筆錄）
      ；被告丁○○於本院審理中供稱：「被告辛○○說的沒錯，我跟他說要接手他
      的車，我們再去公司簽約。九月份簽完約後，剛開始被告辛○○跟我輪流使用
      車子，差不多半個月，之後車子完全是我在使用。跟公司簽約之後，是我跟公
      司談租金和付租金的事。」等語（參見本院九十一年一月廿九日審理筆錄），
      核與被告辛○○前開所辯之情節大致相符。既然自訴人於八十九年九月間另行
      與被告辛○○、丁○○締約，同意被告二人分租上開車輛，被告辛○○在與被
      告丁○○分租約半個月之後，將該車完全交由被告丁○○租用，由丁○○出面
      向自訴人繳付租金，丁○○亦繳付車租至八十九年十一月份，則被告辛○○自
      無侵占上開車輛之事實。
（二）其次，證人丙○○於本院訊問時具結證稱：「十二月初，丁○○將車子交給我
      ，他說要回高雄。十二月初我有跟丁○○及盧先生（庚○○）在三強公司談話
      。談話內容是被告辛○○的票二期跳票。我們說再給我們幾天，他說最好十天
      內，我說半個月來解決。我有跟他說車子停在我的加油站。這部車原來是被告
      辛○○名字來買車。後來辛○○錢繳不出來，讓給丁○○，叫他繼續存入支票
      。我們原來有要談，我來接這部車，但去找他們時，對方提出自訴狀，說已將
      告了，他說十天內會撤銷訴訟。」等語（參見本院九十年四月十三日訊問筆錄
      ），證人庚○○則具結證稱：「後來找不到辛○○，又隔一陣子，謝帶丙○○
      找我，我說他說話不算話。我說公司已經告了，如果不跑就把車子還公司，我
      有說大概十天時間還車，我才好跟公司說話。當時丙○○和辛○○都在。後來
      他們爽約，我有多等幾天，才請公司協尋部門找車。辛○○等還是有欠公司車
      款，他們二人牽扯不清，實際欠款要回去查。他們找我談時車子都沒有開來。
      我有跟他們說公司已經告了，請他趕快還車，好跟公司求情。」等語（參見本
      院九十年五月一日訊問筆錄），顯見被告丁○○辯稱：丙○○原有意接手上開
      車輛，有跟公司談過一節，應為事實，堪以採信。雖然被告丁○○坦承確實有
      積欠自訴人車租之事實，惟被告丁○○在本身無力繼續支付車租之情況下，將
      上開車輛交由友人丙○○保管，再委請丙○○出面與自訴人洽談接手承租車輛
      事宜，足見被告並無將上開車輛據為己有之不法意圖。
四、綜上所述，被告辛○○、丁○○前開所辯應屬可採，既然被告辛○○於八十九年
    九月間已將上開車輛交由被告丁○○租用，並由被告丁○○向自訴人繳付車租，
    被告辛○○客觀上自無任何侵占犯行。又被告丁○○主觀上缺乏不法所有之意思
    已如前述，自難僅因其有拖欠租金之事實，即遽對被告丁○○論以侵占罪。本案
    純屬租金債權之民事債務糾葛，自訴人應循民事途徑解決，被告辛○○、丁○○
    之所為尚與刑法侵占罪之構成要件有間。此外復查無其他積極事證足資證明被告
    辛○○、丁○○確有自訴人所指之侵占犯行，揆諸前開說明，既不能證明被告二
    人犯罪，自應諭知被告二人無罪之判決。
據上論斷，應依刑事訴訟法第三百四十三條、第三百零一條第一項前段，判決如主文
。
中      華      民      國      九十一    年    二       月     十五    日
                                  臺灣板橋地方法院刑事第三庭
                                          法  官  連  育  群
右正本證明與原本無異。
如不服本判決，應於判決送達後十日內，向本院提出上訴狀。
                                          書記官  蘇  恩  慶
中      華      民      國      九十一    年    二       月     十五    日
